【裁判字號】    97,婚,1096
【裁判日期】    980227
【裁判案由】    離婚等
【裁判全文】
臺灣高雄地方法院民事裁定              97年度婚字第1096號
原      告  乙○○
訴訟代理人  柳聰賢律師
被      告  甲○○
訴訟代理人  熊賢祺律師
複代 理 人  施一帆律師
上列當事人間離婚等事件，本院裁定如下：
    主  文
本件移送臺灣臺中地方法院。
    理  由
一、按「訴訟之全部或一部，法院認為無管轄權者，依原告聲請
    或依職權以裁定移送於其管轄法院。」，民事訴訟法第28條
    第1 項定有明文。次按「婚姻無效或撤銷婚姻，與確認婚姻
    成立或不成立及離婚或夫妻同居之訴，專屬夫妻之住所地或
    夫、妻死亡時住所地之法院管轄，但訴之原因事實發生於夫
    或妻之居所地者，得由各該居所地之法院管轄。」、「夫妻
    之住所，由雙方共同協議之；未為協議或協議不成時，得聲
    請法院定之。法院為前項裁定前，以夫妻共同戶籍地推定為
    其住所。」，民事訴訟法第568 條第1 項、民法第1002條分
    別定有明文。又民事訴訟法第568 條第1 項所稱之「專屬夫
    妻之住所地」，係指專屬夫妻「共同」住所地之法院而言（
    最高法院95年度台抗字第595 號裁定意旨參照）。
二、經查，本件原告起訴請求離婚，惟依原告所提出兩造之戶籍
    謄本所載，原告之戶籍地固係高雄市○○區○○街6 巷9 弄
    12號，惟被告則係台中縣太平市○○路411 號，是被告並未
    在高雄設籍，且原告於本院陳稱：兩造均沒有住在高雄，伊
    住在桃園，被告住在台中，兩造並不曾居住過高雄等語，被
    告則陳述：兩造於婚後並未約定共同住所等語，是足認兩造
    於婚後並未約定以高雄縣市作為兩造之共同住所地，則本院
    自無管轄權。又依原告於97年12月26日所提準備書狀主張之
    離婚理由中，認為兩造已無維持婚姻之意願，係因被告自婚
    後即長住娘家（即上揭被告之戶籍地），而無正當理由拒絕
    與原告同居，原告並主張兩造應以桃園縣龜山鄉原告之租屋
    處，為兩造共同住所為宜，被告卻長年住在娘家，有違夫妻
    之道等語，是本件原告訴請離婚之原因事實，應係兩造於婚
    後各自居住於桃園及台中，兩造長期未同居致生婚姻之破綻
    ，則離婚原因事實之發生地應係上揭原告在桃園之租屋處及
    被告位於台中之戶籍地，參諸上揭民事訴訟法第568 條第1
    項但書之規定，本件得由台灣桃園地方法院或台灣台中地方
    法院管轄，亦非由本院管轄。綜上，本件離婚訴訟本院並無
    管轄權，原告誤向本院起訴，容有違誤，本院並考量兩造就
    審路途遠近及時間耗費，認本件應由台灣台中地方法院管轄
    為宜，爰裁定如主文所示。
三、依民事訴訟法第28條第1 項，裁定如主文。
中    華    民    國     98    年    2    月    27    日
                             家事法庭法  官  呂憲雄
以上正本證明與原本無異。
當事人如不服本裁定，須於收受本裁定之翌日起10日內，向本院
提出抗告狀。（須按對造人數附抗告繕本，並繳納抗告費新台幣
1000 元）
中    華    民    國    98    年    3     月    2     日
                                 法院書記官  蘇  豫


司法院資訊處製作；財團法人民間司法改革基金會備份。
